【裁判字號】    97,上更(二),122
【裁判日期】    970501
【裁判案由】    毒品危害防制條例
【裁判全文】
臺灣高等法院刑事判決             97年度上更(二)字第122號
上  訴  人
即  被  告  丙○○
上  訴  人
即  被  告  乙○○
                     (
共      同
選任辯護人  沙洪律師
上列上訴人因毒品危害防制條例案件，不服臺灣新竹地方法院94
年度重訴字第10號，中華民國95年7 月7 日第一審判決（起訴案
號：臺灣新竹地方法院檢察署94年度偵字第4584號）及併案審理
（95年度偵字第593 號、第1243號），提起上訴，判決後，經最
高法院第二次發回更審，本院判決如下：
    主  文
原判決撤銷。
丙○○共同運輸第二級毒品，累犯，處有期徒刑拾貳年，併科罰
金新臺幣陸拾萬元，罰金如易服勞役，以新臺幣貳仟元折算壹日
。扣案之第二級毒品甲基安非他命伍包（驗餘淨重共肆仟玖佰玖
拾玖點壹伍公克，包裝塑膠袋總重肆拾捌點玖捌公克），均沒收
銷燬之，抽取式面紙空盒參個沒收之。
乙○○共同運輸第二級毒品，處有期徒刑拾壹年陸月，併科罰金
新臺幣陸拾萬元，罰金如易服勞役，以新臺幣貳仟元折算壹日。
扣案之第二級毒品甲基安非他命伍包（驗餘淨重共肆仟玖佰玖拾
玖點壹伍公克，包裝塑膠袋總重肆拾捌點玖捌公克），均沒收銷
燬之，抽取式面紙空盒參個沒收之。
    事  實
一、丙○○曾於民國（下同）八十九年間因違反毒品危害防制條
    例案件，經臺灣桃園地方法院以八十九年度壢簡字第九二九
    號判處有期徒刑六月確定；又於九十一年間因侵占及違反毒
    品危害防制條例案件，經同院以九十年度壢簡字第一一四五
    號及九十一年訴緝字第七八號分別判處有期徒刑四月、十月
    確定。上開三罪接續執行，於九十三年七月二十日因縮短刑
    期假釋出監，於同年十月二十六日假釋期滿執行完畢。
二、丙○○係案外人甲○○（經臺灣新竹地方法院以販賣第二級
    毒品罪判處有期徒刑十四年，併科罰金七十萬元，尚未確定
    ）身邊之小弟，乙○○則受僱於甲○○擔任聯結車司機，均
    聽從甲○○之命令辦事之人。緣甲○○欲販入第二級毒品安
    非他命，乃準備資金要丙○○、乙○○二人南下高雄向綽號
    「明哥」（譯音）之成年男子為其購買，二人遂聽其命而行
    事。甲○○先將存放有資金之新竹國際商業銀行（下稱新竹
    商銀）關西分行帳號000-0000-00000000000號存款人為甲○○之存摺、印章交付乙○○，丙○○則於九十四年八月二十
    五日上午七、八時許駕駛車號４０３３－ＭＮ號自用小客車
    ，前往新竹縣關西鎮馬武督一四二號之二乙○○住處，搭載
    乙○○南下高雄。二人於同日中午十二時許至高雄市○○路
    附近與「明哥」碰面，由「明哥」導引丙○○、乙○○前往
    高雄市三民區○○○路三八三號新竹商銀高雄分行，丙○○
    即持上開存摺、印章進入該分行提領現金新臺幣（下同）一
    百七十五萬元，乙○○並於丙○○辦理提款程序中進入該分
    行查看提款情況。迨丙○○領出現款後，將款交予「明哥」
    ，「明哥」即在高雄市某處將五包（其中三包以抽取式面紙
    盒包裝，另二包以報紙包裝後置入塑膠袋內）安非他命（驗
    餘淨重共四九九九點一五公克）放置在丙○○所駕駛之上開
    車輛後行李廂內。丙○○、乙○○二人買得毒品後，即共同
    基於運輸第二級毒品之犯意聯絡及行為分擔，旋於同日下午
    三時許，行駛國道三號高速公路載運該安非他命返回新竹縣
    關西鎮馬武督地區，欲將購得之安非他命交付甲○○。丙○○於途經某一國道休息站時，將其中以報紙包裝之二包安非
    他命移至後行李廂葉子板夾層內。經行政院海岸巡防署北部
    地區巡防局、臺北市政府警察局文山第二分局於實施通訊監
    察中得知丙○○二人駕駛上開車輛返回新竹縣關西鎮馬武督
    山區，準備將購得之毒品交予甲○○，而於同日晚上八時三
    十分許在該山區道路攔截查獲，並扣得置於後行李廂中之其
    中三包以抽取式面紙盒包覆之第二級毒品安非他命（驗餘淨
    重計三○○二點○七公克）及0000000000號、0
    000000000號、0000000000號ＳＩＭ卡
    各一張、黑色皮套一個、甲○○所有之新竹國際商銀存摺一
    本。嗣警又於九十四年十一月二日在上開車輛後行李廂葉子
    板夾層內，查獲另二包以報紙包覆之安非他命（驗餘淨重一
    九九七點○八公克）。
三、案經行政院海岸巡防署北部地區巡防局移送臺灣新竹地方法
    院檢察署檢察官偵查起訴及移送併案審理。
    理  由
壹、證據能力部分：
一、關於九十四年八月二十五日凌晨一時四十三分許、上午十時
    四十四分許、中午十二時五十三分許，被告丙○○利用其所
    有之0000000000號行動電話，撥打至00000
    00000號行動電話，與案外人即綽號「明哥」之成年男
    子；另於同日下午四時五十二分許，被告丙○○、乙○○利
    用上開電話及證人甲○○住處之000000000號電話
    互相通話之監聽通訊譯文（見九十四年度偵字第四五八四號
    《下稱第四五八四號偵查卷》第七六至八五頁），經查該通
    訊監聽資料，係行政院海岸巡防署北部地區巡防局依據臺灣
    臺北地方法院檢察署檢察官依法指揮偵辦（見第四五八四號
    偵查卷第一頁移送書所載）所得，並無違法取證之瑕疵，且
    被告丙○○、乙○○於原審審理時均坦承譯文之記載確係其
    等分別與綽號「明哥」、「牛哥」（即證人甲○○）之對話
    無誤，且被告二人及其等之辯護人於原審及本院審理時亦均
    未爭執卷附通訊監察譯文之證據能力，該譯文自有證據能力
    。
二、本件違法搜索取得證據部分，其證據能力之權衡判斷：
(一)按九十一年二月八日修正之刑事訴訟法第一百三十一條第一
    項、第二項規定之搜索，執行後未陳報該管法院或經法院撤
    銷者，審判時法院「得」宣告所扣得之物，不得作為證據，
    同條第四項定有明文。此係因上開扣得之物，仍屬實施刑事
    訴訟程序之公務員因違背法定程序取得之證據，又依九十二
    年二月六日修正第一百五十八條之四規定，除法律另有規定
    外，實施刑事訴訟程序之公務員因違背法定程序取得之證據
    ，其有無證據能力之認定，應審酌人權保障及公共利益之均
    衡維護，資為有無證據能力之認定標準。觀之刑事訴訟法第
    一百三十一條增訂第四項時，其立法理由係以「對於逕行搜
    索後所取得之證據，如未陳報法院或經法院撤銷者，不應不
    分情節，一概強制排除其證據能力，應依比例原則及法益均
    衡原則加以權衡，以避免僅因程序上微小瑕疵，致使許多與
    事實相符之證據，無例外被排除。爰增訂第四項之規定，使
    審判時法院於斟酌人權保障及公共利益之均衡原則下，作為
    認定證據能力有無之標準，以兼顧理論及實際，而應需要」
    。而修正第一百五十八條之四立法理由則以「至於人權保障
    及公共利益之均衡維護，如何求其平衡，因各國國情不同，
    學說亦是理論紛歧，依實務所見，一般而言，違背法定程序
    取得證據之情形，常因個案之型態、情節、方法而有差異，
    法官於個案權衡時，允宜斟酌（一）違背法定程序之情節。
    （二）違背法定程序時之主觀意圖。（三）侵害犯罪嫌疑人
    或被告權益之種類及輕重。（四）犯罪所生之危險或實害。
    （五）禁止使用證據對於預防將來違法取得證據之效果。（
    六）偵審人員如依法定程序有無發現該證據之必然性及（七
    ）證據取得之違法對被告訴訟上防禦不利益之程度等各種情
    形，以為認定證據能力有無之標準，俾能兼顧理論與實際，
    而應需要。」是故，刑事訴訟法第一百三十一條第一項、第
    二項規定之搜索，執行後未陳報該管法院或經法院撤銷者，
    其違背法定程序取得之證據是否即無證據能力，仍須審酌人
    權保障及公共利益之維護，就此二者間之利益權衡評估，期
    能兼顧個人基本人權之保障及實質真實之發現，要非該證據
    係屬違法取得之證據時，即當然判定其無證據能力，遽而排
    斥其作為對被告不利之認定依據。審判時法院自應斟酌上開
    立法理由所示各種情形，以為認定證據能力有無之標準。
(二)本件司法警察於案發之九十四年八月二十五日下午八時三十
    分許，在新竹縣關西鎮○○里○○○段山區道路，對丙○○
    駕駛車牌號碼四０三三─ＭＮ自用小客車所為之搜索程序，
    因與刑事訴訟法第一百三十一條第一項各款之規定不符，業
    經台灣新竹地方法院於九十四年九月十二日以九十四年度急
    搜字第九號，裁定應予撤銷（見原審卷第一三四頁）。則上
    開司法警察當時在該汽車後行李廂內扣得之三包以抽取式面
    紙盒包覆之第二級毒品安非他命，自屬違法搜索所取得之物
    （警方嗣於九十四年十一月二日在上開車輛後行李廂葉子板
    夾層內查獲另二包以報紙包覆之安非他命則係經被告丙○○
    同意搜索而取得，不在違法搜索之列）。
(三)惟揆之前開違法搜索以及權衡法則之闡釋，本件違法搜索所
    取得之證物其有無證據能力，自應為上述人權保障及公共利
    益均衡維護之權衡。查本件係行政院海岸巡防署北部地區巡
    防局、臺北市政府警察局文山第二分局於實施通訊監察中得
    知被告丙○○二人駕駛上開車輛返回新竹縣關西鎮馬武督山
    區，準備將購得之毒品交予甲○○，而於九十四年八月二十
    五日晚上八時三十分許在該山區道路攔截查獲，並扣得置於
    後行李廂中之其中三包以抽取式面紙盒包覆之第二級毒品安
    非他命（驗餘淨重計三○○二點○七公克）。核本件毒品數
    量龐大，犯罪所生潛在危險甚巨，若不予扣押，恐稍縱即難
    以尋回。且我國對毒品犯罪立有專法，就販賣或運輸第二級
    毒品並制有重刑，其立法政策上係認此種犯行除具有高度不
    法之內涵外，更嚴重危害社會治安，若欲達成防制毒品之目
    的，非課以重刑不可，故其法定刑始規定係無期徒刑或七年
    以上有期徒刑，顯見其行為之處罰含有重大公共利益之維護
    目的在內。職此而論，審酌上述人權保障及公共利益維護，
    本院認警方雖因違法搜索而干預被告之自由、隱私權益，但
    此違法搜索之情節，相對於公共利益之維護，警方所為之可
    非難性應屬較輕，自不得僅因警方違法執行搜索之可非難性
    較輕之錯誤，即認扣案之數量龐大之毒品無證據能力，而忽
    視此種重大公共利益之維護。權衡結果，本院認該違法搜索
    所取得之毒品，應具有證據能力。被告之辯護人認扣案之毒
    品不具證據能力云云，容無足取。
貳、認定犯罪事實所憑之證據及理由：
一、訊據被告丙○○對上揭向綽號「明哥」之人購買第二級毒品
    安非他命，並將之置放車內自高雄運返北上，於新竹為警查
    獲之事實坦承不諱，惟辯稱係為供自己施用，並非為他人運
    送云云；被告乙○○則否認犯行，辯稱其在回程的路上才知
    道丙○○去高雄做什麼，不是下去前就知道云云。
二、查被告丙○○於九十四年八月二十六日警詢時即自白供稱：
    因為我在外面欠賭債及購買毒品之債務，牛哥（即甲○○）
    叫我幫他去高雄找「明哥」，我攜帶之安非他命是要拿給牛
    哥的（見第四五八四號偵查卷第三一、三二頁）；於同日接
    受檢察官訊問時供稱：牛哥要我去找「明哥」，如果有需要
    就由牛哥的帳戶領錢出來給「明哥」，乙○○是牛哥叫他跟
    我一起下去高雄的（見第四五八四號偵查卷第一一九頁）；
    於原審九十四年十月二十日隔離訊問時供稱：我與「明哥」
    碰面時乙○○有在旁邊、有聽到我與「明哥」之對話、拿錢
    給「明哥」時乙○○亦有在旁，且事後有查看存摺（見原審
    卷第十九頁）；於九十四年十一月二日遭原審羈押並禁止接
    見通信期間接受警詢、檢察官訊問時供稱：我是替甲○○向
    綽號「明哥」男子購毒（見原審卷第五十、五一頁）；於原
    審九十四年十二月六日準備程序訊問時仍自白：我沒有與甲○○各出資一半，我原本想說事情到我這邊就結束，所以才
    會說出資各半，事實上資金都是由甲○○出的等語（見原審
    卷第六五頁）；於原審九十五年三月十六日審理時具結證稱
    ：在「明哥」車上接洽毒品時，乙○○在旁邊坐著，當時因
    為工作停擺，我較有時間，那天牛哥可能沒空，所以叫我下
    去找「明哥」接觸買安非他命，牛哥是在案發前一天要我約
    「明哥」，才告訴我要跟「明哥」買毒品，毒品有三小袋是
    用面紙盒裝，共三盒，另外二小袋是用報紙包一起裝在一個
    塑膠袋，我在回程之休息站，將用報紙包的二包拿出，放在
    後車廂一塊可以掀開的絨布板下面，我是牛哥身邊的小弟，
    我出獄後碰到乙○○，他已經在幫牛哥做事等語（見原審卷
    第一九八至二○九頁）。
三、被告乙○○於警詢、檢察官訊問時均坦白承認與被告丙○○
    一起至高雄之事實，於九十四年九月十四日檢察官訊問時尚
    供稱：他們（指丙○○）要做什麼我心裡有數，我知道他們
    要向對方買安非他命或海洛因（見第四五八四號偵查卷第一
    九三頁）；於原審九十四年十月二十日隔離訊問時供稱：我
    大概知道丙○○叫我陪他去高雄是要去買毒品，甲○○的存
    摺、印章一直都在我這邊，因為載貨的貨款收支都是我在處
    理，我是幫他開聯結車，甲○○叫我交存摺給丙○○去領錢
    （見原審卷第二一頁）等語。
四、證人甲○○於原審審理時具結證稱：我對乙○○蠻信任的，
    才會把數目大的金額叫他去處理，乙○○住我隔壁是鄰居，
    我僱用乙○○幫我開貨車，把新竹商銀之存摺交給他，由他
    幫我存款提款，我做檳榔批發、人力仲介，生意往來需要現
    金周轉，都是用新竹商銀的存摺，我的存摺都是乙○○在跑
    ，我也比較相信乙○○，乙○○有幫我存款過，也知道提款
    密碼等語（詳見原審卷第一三一至一四○頁）。
五、由上開被告二人之自白及證人甲○○之證述內容可知，被告
    丙○○係依據證人甲○○之指示到高雄向「明哥」購買第二
    級毒品，被告乙○○因較受證人甲○○之信任，且一向幫甲○○處理扣案之新竹商銀存摺提、存款事宜，故而攜帶甲○○所交付之存摺、印章，與被告丙○○一起至高雄購買毒品
    ，購買毒品之現金一百七十五萬元，均係證人甲○○出資之
    事實，應可以認定。被告丙○○、乙○○既均自承知道去高
    雄之目的是要購買毒品，買得後又置放車內一起北返運回新
    竹，其二人主觀上自有共同運輸毒品之犯意聯絡。
六、此外，扣案之安非他命五包白色結晶體，經送內政部警政署
    刑事警察局以氣相層析質譜分析法及核磁共振分析法鑑驗結
    果，均檢出有第二級毒品甲基安非他命成分，純度分別為
    93.5% 、97.8% ，實際總毛重五○五五點六三公克，驗餘總
    淨重四九九九點一五公克，包裝塑膠袋總重四八點九八公克
    等情，有該局九十四年十月六日刑鑑字0000000000號、九十
    四年十一月二十九日刑鑑字第0940168319號、九十五年二月
    二十一日刑鑑字第0950000619號鑑驗通知書各一件在卷可稽
    （見原審卷第四十、一二五、一五七頁），並有裝置毒品用
    之抽取式面紙空盒三個足資佐證，被告二人犯罪事證明確，
    堪以認定，應依法論科。
參、對於被告等辯解本院之判斷：
一、證人甲○○於原審審理時雖證稱：一百七十五萬元是被告丙○○向伊借的，丙○○之前曾經向伊借過現金一百萬元，一
    星期即歸還，沒有借過小筆的云云；於本院上訴審準備程序
    中證稱：錢是丙○○向伊借的云云。然被告丙○○於原審訊
    問時供稱本案案發之前雖有向甲○○借過錢，但金額係有時
    五萬元、有時十萬元（見原審卷第十九頁）。證人甲○○與
    被告丙○○所述過去借款金額差距頗大，證人亦證稱自己沒
    有問丙○○借錢的目的，也不知道丙○○之工作為何，更沒
    有談及何時還錢，以及利息如何計算等情（詳見原審卷第一
    三一至一四○頁）。而一百七十五萬元並非小數目，證人甲○○所有上開新竹商銀帳戶於九十四年八月二十五日當時結
    餘額為二百六十五萬五千三百八十元，此有新竹商銀存摺、
    支存對帳單及存摺一本在卷可按。證人竟然在還未確定如何
    計息、何時還錢及確認被告丙○○確實有還錢能力之情況下
    ，即大方允諾將自己帳戶內多數存款出借，實不符合常情。
    被告丙○○、乙○○嗣於原審解除禁止接見通信處分後，同
    曾更易前詞改辯稱一百七十五萬元是被告丙○○向證人甲○○借得云云，然依據上情，此借款說法顯不足採，證人甲○○之此部分證述顯為迴避自身罪責之詞，不足採信，該扣案
    之安非他命確係其出資一百七十五萬元購買之事實，應堪認
    定。
二、被告丙○○雖辯稱扣案之安非他命係買來供自己與乙○○、
    甲○○施用云云。惟按諸相關文獻記載，正常人之安非他命
    與海洛因之最低致死劑量皆為二百毫克，一天內若單次使用
    超過此劑量即有致命之可能性，數小時內大量施用於體內可
    產生累積現象而導致中毒或死亡，有行政院衛生署管制藥品
    管理局八十八年十月十九日管檢字第八一○一七號函可參。
    被告丙○○所買得之本件五包安非他命，鑑驗前毛重量即高
    達五○五五點六三公克，驗餘淨重四九九九點一五公克，縱
    係供被告每日施用，參照前開說明，對於被告之性命已足堪
    慮，況且被告丙○○、乙○○自身亦有施用毒品之犯行紀錄
    ，均知悉毒品之交易價格為何，當知扣案安非他命如為警查
    獲，損失將不貲，實無需先行購買如此數量高之安非他命，
    其所為難認符合經濟效益，其辯稱係供自己施用云云，與常
    情有違。顯然該安非他命係證人甲○○所出資購買而由被告
    丙○○、乙○○二人為之共同運送，俾交付予甲○○。
三、被告乙○○否認知悉被告丙○○去高雄係為購買毒品云云，
    辯稱：陪丙○○去高雄，是因為丙○○累了，自己可以幫忙
    開車，只有幫助丙○○之意思云云。惟被告乙○○確實於被
    告丙○○在新竹商銀高雄分行提領現金之過程中進入該銀行
    在櫃臺前與被告丙○○交談之事實，業經原審於審理時勘驗
    新竹商銀高雄分行所提供之錄影帶屬實，有勘驗筆錄在卷可
    參（見原審卷第一四○頁）；被告乙○○一路保管甲○○之
    存摺、印章，於到達高雄後始交付被告丙○○提領現金，且
    於丙○○在銀行領錢期間，更曾進入銀行內瞭解領錢之進度
    ，顯見被告乙○○知悉該購買毒品之資金來源係甲○○而為
    之保管存摺、印章，並參與買賣價金之提領，已非如被告乙○○所辯之單純幫忙開車而已。再者，買賣價金之給付乃毒
    品交易行為之重要一環，因毒品買賣係非法行為，加以毒品
    價格昂貴，通常買賣雙方均秘密交易，且係一手交錢、一手
    交付毒品，以避免橫生枝節而暴露形跡，焉有可能令無關之
    人參與其中。被告乙○○在整個購買毒品過程中，既然在客
    觀行為上均負責保管甲○○購買毒品之價金，買得後該毒品
    又置放於被告丙○○所駕車輛上，復與被告丙○○一同自高
    雄北返，其與被告丙○○間有共同運輸毒品行為甚明。按毒
    品危害防制條例之運輸毒品罪，所謂運輸，係指本於運輸意
    思而搬運輸送而言。次按，刑法上關於正犯、幫助犯之區別
    ，係以其主觀之犯意及客觀之犯行為標準，凡以自己犯罪之
    意思而參與犯罪，無論其所參與者是否犯罪構成要件之行為
    ，皆為正犯，其以幫助他人犯罪之意思而參與犯罪，其所參
    與者，苟係犯罪構成要件之行為，亦為正犯，必以幫助他人
    犯罪之意思而參與犯罪，其所參與者又為犯罪構成要件以外
    之行為，始為幫助犯。被告乙○○既已參與該運輸之構成要
    件行為，自係正犯，其辯稱僅係幫助云云，不足採信。
四、至被告乙○○之辯護人於本院前上訴審中雖為其辯稱：事實
    上邱鐘連在案發前半年，都是將印章存摺交給乙○○保管，
    乙○○也有幫邱鐘連提領五、六次款項，如被告乙○○在過
    去半年內，都持有邱鐘連印章，則不可以因為這次持有邱鐘
    連印章就認定乙○○參與云云。經本院上訴審函詢新竹商銀
    關西分行，向其調取九十四年二月間至八月間系爭帳號000-
    0000-00000000000之存提款單（見本院上訴審卷第七七至八
    三頁新竹商銀關西分行九十五年十月三日竹商銀關西字第
    09500084號函），並經被告乙○○於本院前上訴審九十五年
    十月二十六日準備程序中供稱：有時有小筆的金額要我去領
    錢、存錢，存錢時我有寫存條，我替他（邱鐘連）填寫的。
    （提示存條，這存條是否你寫的？）是的。（見本院上訴審
    卷第一０三頁反面）。惟被告乙○○一路保管甲○○之存摺
    、印章，於到達高雄後始交付被告丙○○提領現金，且於丙○○在銀行領錢期間，更曾進入銀行內瞭解領錢之進度，顯
    見被告乙○○知悉購買毒品之資金來源係自甲○○，且於買
    得後與被告丙○○共同運送，縱使其於案發前半年，即有代
    邱鐘連保管印章存摺並代其提領款項，並無礙於本件犯罪事
    實之認定，其所辯尚無足採。
肆、公訴意旨認被告丙○○、乙○○二人係與證人甲○○共同販
    賣第二級毒品。查證人甲○○所犯販賣第二級毒品罪，雖經
    臺灣新竹地方法院判處有期徒刑十四年，併科罰金新台幣七
    十萬元（尚未確定），被告丙○○亦曾於原審準備程序自白
    承認買毒品是要販賣，但還沒有賣等語（見原審卷第六四頁
    反面），嗣於原審審判期日則否認之。惟本案於被告丙○○
    車上並未查獲電子磅秤、分裝袋或其他可供賣出毒品所使用
    之任何器具，自難以被告丙○○短暫之自白即認定其有販賣
    毒品之行為。且被告丙○○、乙○○二人固有買入第二級毒
    品安非他命之行為，然其二人於為甲○○購得毒品之初，是
    否即與甲○○間即有再轉行賣出而意圖營利之犯意聯絡，並
    無積極證據得以證明。即公訴人並未提出被告二人於主觀上
    如何與甲○○間具有意圖營利之犯意聯絡，其二人究於何時
    與甲○○謀議於買入後再轉行賣出，均未提出相關證明使本
    院得以認定之。本件購買毒品之資金係來自甲○○，被告二
    人僅係受甲○○之委託代為之購買，並於買得後駕駛車輛載
    運準備交付甲○○，並無證據得以證明被告二人就甲○○販
    賣毒品行為間，與之有犯意聯絡及行為分擔，是其二人僅係
    代甲○○買毒品後為之運輸而成立運輸毒品罪，公訴人認其
    二人係與甲○○共同犯販賣毒品罪，尚有誤會。
伍、新舊法比較：
    被告行為後，刑法於九十四年一月七日修正，於九十四年二
    月二日公布，並於九十五年七月一日施行。按行為後法律有
    變更者，適用行為時之法律。但行為後之法律有利於行為人
    者，適用最有利於行為人之法律，刑法第二條第一項定有明
    文（刑法第二條係規範行為後法律變更所生新舊法律比較適
    用之準據法，是刑法第二條本身雖經修正，但該條文既屬適
    用法律之準據法，本身尚無比較新舊法之問題，應逕適用裁
    判時之刑法第二條規定以決定適用之刑罰法律）。又比較時
    應就罪刑有關之共犯、未遂犯、想像競合犯、牽連犯、連續
    犯、結合犯，以及累犯加重、自首減輕暨其他法定加減（如
    身分加減）與加減例等一切規定，綜其全部罪刑之結果而為
    比較（最高法院九十五年第八次刑事庭會議決議參照）。
一、刑法第二十八條原規定「二人以上共同實施犯罪之行為者，
    皆為正犯」，經修正為「二人以上共同實行犯罪之行為者，
    皆為正犯」，亦即新法共同正犯之範圍已有限縮，排除陰謀
    犯、預備犯之共同正犯，經比較新舊法，修正前刑法第二十
    八條規定非有利於被告（最高法院九十六年度台上字第九三
    四號判決意旨參照）。
二、被告行為時，關於罰金之最低額，修正前刑法第三十三條第
    五款規定：「罰金：（銀元）一元以上。」經依現行法規所
    定貨幣單位折算新臺幣條例第二條規定折算後，上開罰金刑
    之最低數額為新臺幣三元。而修正後刑法第三十三條第五款
    則規定：「罰金：新臺幣一千元以上，以百元計算之」，即
    修正後之罰金刑最低數額，已提高為新臺幣一千元，比較新
    舊法適用結果，此部分以被告行為時之舊法較有利於被告。
三、按刑法第四十七條原規定：「受有期徒刑之執行完畢，或受
    無期徒刑或有期徒刑一部之執行而赦免後，五年以內再犯有
    期徒刑以上之罪者，為累犯，加重本刑至二分之一」經修正
    為新法第四十七條第一項規定：「受徒刑之執行完畢，或一
    部之執行而赦免後，五年以內故意再犯有期徒刑以上之罪者
    ，為累犯，加重本刑至二分之一」，亦即新法累犯之要件已
    有限縮，自屬法律有變更，經比較新舊法，修正前刑法第四
    十七條規定非有利於被告丙○○（最高法院九十六年度台上
    字第三０六四號判決意旨參照）。
四、綜合上述各條文修正前、後之比較，就修正後之罰金最低數
    額，較修正前提高，顯然不利於被告二人；不論依修正前或
    修正後刑法第二十八條規定均成立共同正犯；無論依修正前
    刑法第四十七條或修正後刑法第四十七條第一項規定，被告
    丙○○均成立累犯。揆諸前揭最高法院決議所揭示之罪刑綜
    合比較原則，依刑法第二條第一項前段之規定，應整體適用
    行為時即修正前之規定。
陸、論罪科刑及撤銷原判決之理由：
一、核被告丙○○、乙○○二人所為，均係犯毒品危害防制條例
    第四條第二項之運輸第二級毒品罪。公訴人認其二人係犯同
    條之販賣毒品罪，尚有誤會。其二人持有第二級毒品安非他
    命之低度行為，應為其二人運輸第二級毒品安非他命之高度
    行為所吸收，均不另論罪。被告二人間，就上開犯行有犯意
    之聯絡及行為之分擔，均為共同正犯。被告被告丙○○有事
    實欄所載犯罪科刑及執行情形，有本院被告前案紀錄表一件
    在卷可按。其於受有期徒刑執行完畢後，五年以內再故意犯
    本件有期徒刑以上之罪，應修正前刑法第四十七條規定，論
    以累犯，並加重其刑，至無期徒刑部分則依法不得加重。
二、原審對被告二人論罪科刑，固非無見。惟被告二人所為係犯
    運輸第二級毒品罪，原判決認係販賣，自有違誤；又原判決
    對於違法搜索所取得之物，未為權衡斟酌，敘明得採為證據
    之理由，即逕認具有證據能力，亦有未洽。被告等上訴意旨
    否認犯罪，被告丙○○辯稱其僅持有毒品云云，固無可取，
    然原判決既有可議，即屬不可維持，本院自應將原判決撤銷
    改判。爰審酌被告丙○○素行不佳，被告二人竟甘願為甲○○購買毒品，致使國家社會為掃除毒害、幫助吸毒者戒除毒
    癮，而花費不訾之金錢、人力、物力嚴重受侵害，且為之購
    得之安非他命數量甚多，對社會秩序所生危險甚鉅，犯罪後
    又反覆虛詞掩飾犯行，態度不佳，不知悔悟等一切情狀，對
    被告二人各量處如主文第二、三項所示之刑。又被告丙○○
    、乙○○於犯本件之罪時，刑法第四十二條第二項前段規定
    ：「易服勞役以一元以上三元以下折算一日。」，渠等行為
    時之易服勞役折算標準，業據修正前罰金罰鍰提高標準條例
    第二條前段規定，就其原定數額提高為一百倍折算一日，則
    本件被告二人行為時之易服勞役折算標準，應以銀元一百元
    以上三百元以下折算一日，即新臺幣三百元以上九百元以下
    折算一日。惟九十五年七月一日修正公布施行之刑法第四十
    二條第三項前段則規定：「易服勞役以新臺幣一千元、二千
    元或三千元折算一日。」，比較修正前後之易服勞役折算標
    準，以修正後之規定，較有利於被告，則應依刑法第二條第
    一項後段之規定，適用修正後之刑法第四十二條第三項前段
    規定，定其折算標準。故被告二人所受上開罰金之宣告，如
    易服勞役，均以新臺幣二千元折算一日。
三、扣案之第二級毒品安非他命五包（驗餘淨重共四九九九點一
    五公克），應依毒品危害防制條例第十八條第一項前段之規
    定，均沒收銷燬之；另供盛裝所用之塑膠袋總重四十八點九
    八公克，有防止毒品裸露、逸出之功能，及抽取式面紙空盒
    三個，均為被告所有供本件犯罪所用之物，應併依同條例第
    十九條第一項之規定宣告沒收。至扣案之海洛因一包（毛重
    一點四公克），係供被告丙○○施用之第一級毒品，業據被
    告丙○○供述在卷，難認與本件運輸第二級毒品犯行有何直
    接關連，且業經原審另於被告丙○○施用第一級毒品海洛因
    之案件（九十五年度訴字第二六七號）中諭知沒收並銷燬之
    ，有上開判決書一件可稽，本院爰不再為沒收銷燬之宣告。
    另黑色皮套一個，依偵查卷內照片所示（第四五八四號偵查
    卷第六八頁），係與毒品海洛因放置一起，與本件並無關聯
    ；新竹商銀存摺一本非被告二人所有，且與其二人之運輸毒
    品行為無關；門號為0000000000號、00000
    00000號、0000000000號ＳＩＭ卡，難認係
    供本件運輸毒品之用，均不為沒收之諭知。扣案之車號４０
    ３３－ＭＮ號自用小客車，雖為被告丙○○所有、供本件犯
    罪所用之物，然究該車之性質本即為代步之用，縱係供本件
    犯罪之用，然衡諸比例原則，認仍不宜為沒收之宣告。
柒、九十五年度偵字第五九三號、第一二四三號併案意旨所述之
    犯罪時間、地點、手法均與本案起訴之犯罪事實相同，僅查
    獲之第二級毒品安非他命之數量有異，然併案意旨所載查獲
    之毒品，既係被告二人於九十四年八月二十五日、以一百七
    十五萬元之代價自綽號「明哥」之男子處所一同買得，業經
    公訴檢察官於原審準備程序時擴張毒品數量，雖本院認定被
    告二人行為應為運輸第二級毒品罪，但該併辦部分與本件為
    單純之一罪，故本院自應予以審酌，附此敘明。
捌、被告選任之辯護人聲請傳喚新竹縣警察局新埔分局警員曾嘉
    發，以證明本件並未依規定聲請搜索票及未依法定程序搜索
    。查本件員警確係違法搜索，業經本院認定如前，是其就此
    部分再行聲請調查，即無必要；另證人甲○○業於原審就上
    開一百七十五萬元部分具結作證並實施交互詰問，並經本院
    審酌認定不足採信如前所述，辯護人請求再行傳喚，本院認
    亦無必要，附此敘明。
據上論斷，應依刑事訴訟法第三百六十九條第一項前段、第三百
六十四條、第二百九十九條第一項前段，毒品危害防制條例第四
條第二項、第十八條第一項前段、第十九條第一項，刑法第十一
條、第二條第一項、第四十二條第三項前段、修正前刑法第二十
八條、第四十七條，判決如主文。
本案經檢察官張金塗到庭執行職務。
中    華    民    國    97    年    5     月    1     日
            刑事第十五庭  審判長法  官  吳昭瑩
                                法  官  蘇隆惠
                                法  官  李正紀
以上正本證明與原本無異。
如不服本判決，應於收受送達後十日內向本院提出上訴書狀，其
未敘述上訴之理由者並得於提起上訴後十日內向本院補提理由書
（均須按他造當事人之人數附繕本）。
                                書記官  鄭信昱
中    華    民    國    97    年    5     月    1     日
附錄：本案論罪科刑法條全文
毒品危害防制條例第4條第2項
製造、運輸、販賣第二級毒品者，處無期徒刑或7年以上有期徒
刑，得併科新臺幣7百萬元以下罰金。


司法院資訊處製作；財團法人民間司法改革基金會備份。
